臺灣臺北地方法院交通事件裁定　　　　100年度交聲字第300號
原處分機關　交通部公路總局臺北區監理所板橋監理站
異　議　人
即受處分人　劉柏緯
上列異議人即受處分人因違反道路交通管理處罰條例案件，對於
交通部公路總局臺北區監理所板橋監理站民國100年3月24日所為
之處分（原處分案號：板監裁字第裁41-AEY824482號），聲明異
議，本院裁定如下：
    主  文
原處分撤銷。
劉柏緯不罰。
    理  由
一、原處分意旨略以：異議人即受處分人劉柏緯於民國100年2月
    28日19時55分許，騎乘車牌號碼797-HPR 號重型機車，行經
    臺北市○○路與辛亥路口時，為警舉發「安裝其他器具於號
    牌（裝翹牌器）」之違規，異議人不服而提出申訴，經原處
    分機關查證後認違規屬實，遂以異議人有「以安裝其他器具
    之方式不能辨識號牌」之違規事實，而於100年3月24日作成
    板監裁字第裁41-AEY824482號裁決書，依道路交通管理處罰
    條例第13條第1款之規定，裁處異議人罰鍰新台幣（下同）3
    千元，並責令申請換領牌照或改正。
二、聲明異議意旨略以：依道路交通管理處罰條例第13條規定，
    必須要安裝器具以致不能辨識車牌號碼才算違規，伊為避免
    797-HPR 號重型機車之車牌直接貼在擋泥板上，會有摩擦雜
    音，雖曾在該機車上裝設牌架，將車牌墊高，但距離該機車
    5 到10公尺，仍然可以清楚辨識車牌號碼，並無員警所述不
    能辨識車牌號碼之情況，且伊購入該牌架後，即將螺絲更換
    為固定式，需要使用工具才能拆卸，無法徒手調整角度，本
    件員警舉發時，該牌架也是固定的。為此聲明異議，請求撤
    銷原處分等語。
三、按汽車行駛有損毀或變造汽車車牌、塗抹污損牌照，或以安
    裝其他器具之方式，使不能辨認其牌號者，處汽車所有人2,
    400元以上4,800元以下罰鍰，並責令申請換領牌照或改正，
    道路交通管理處罰條例第13條第1項第1款定有明文。依前開
    條文文義，其處罰要件乃須損毀、變造、塗抹污損牌照，或
    以安裝其他器具之方式，致達到不能辨認車牌號碼之程度，
    始足當之。苟依個案情節，認所安裝之器具未達「不能辨認
    」車牌號碼之程度，自不能以該規定相繩，尚不得任意擴張
    解釋，甚或將上開要件限縮為「難以辨認」。
四、經查：
(一)異議人於100年2 月28日19時55分許，騎乘車牌號碼797-HPR
    號重型機車，行經臺北市○○路與辛亥路口時，經值勤員警
    發現其上開機車安裝牌架，號牌向上翹起，員警趨車靠近至
    約5 至10公尺距離處察看，仍認難以辨識車牌號碼，遂舉發
    異議人有「安裝其他器具於號牌（裝翹牌器）」之違規等情
    ，有臺北市政府警察局北市警交字第AEY824482 號舉發違反
    道路交通管理事件通知單、臺北市政府警察局文山第二分局
    100年3 月17日北市警文二分交字第10030175000號函（見本
    院卷第5、6頁），以及舉發本件交通違規之警員張原銘所提
    出，將上開機車攔停後在車旁拍攝之採證照片3 張（見本院
    卷第19至20頁）附卷足稽。
(二)警員張原銘雖於本院調查時具結證稱：伊當天行駛到距離上
    開機車約5 公尺處，還是沒有辦法清楚看到車牌號碼，才將
    異議人攔停舉發等語（見本院卷第14頁反面至第16頁）；惟
    異議人主張其所有之上開機車於加裝牌架之情況下，仍可在
    10公尺外清楚辨識車牌號碼，並提出其在機車後方一段距離
    外拍攝之照片3張為證（見本院卷第7頁）。而車牌號碼有無
    達到不能辨識之程度，自應以該機車行駛於道路上時，一般
    人在光線、距離、角度、視力正常之情況下，能否辨認車牌
    號碼作為判斷標準。而經本院當場勘驗結果，於上開機車安
    裝牌架之情況下，在實際測量距離該車5 公尺或10公尺遠處
    目視，均可辨識該機車之車牌號碼為797-HPR，有本院100年
    5 月20日上午10時之勘驗筆錄及採證照片在卷足稽（見本院
    卷第28、41至42頁）；且以該機車車牌依原廠設計直接安裝
    於擋泥板上之照片（見本院卷第32頁），以及機車車牌安裝
    於牌架上之照片（見本院卷第40頁）兩相比較，後者雖較前
    者為傾斜，但兩者角度差異甚微；足認異議人主張其所有之
    上開機車在裝設牌架之情況下，仍可在距離5 至10公尺處清
    楚辨識車牌號碼，堪予採信。另查，上開臺北市政府警察局
    文山第二分局100年3月17日函中，雖記載異議人所安裝者為
    活動式牌架，惟經本院當場勘驗結果，該牌架安裝於機車上
    時，係在機車號牌上以左、右各1 顆螺絲鎖死，無法以手扳
    開，需使用扳手始能拆卸，亦未安裝電線，無法自動調整角
    度或掀起，有勘驗筆錄及採證照片附卷可佐（見本院卷第28
    、35至40頁）；核與警員張原銘於舉發當日拍攝之上開機車
    照片顯示該機車號牌上亦係以左、右2 顆螺絲加以固定，且
    未見電線或其他可自動調整號牌角度或使其掀起之裝置等情
    （見本院卷第19至20頁）相符；堪認異議人主張其安裝該牌
    架係為避免車牌直接安裝於擋泥板上產生摩擦雜音，並非為
    逃避查緝等語，尚非無據。
五、綜上所述，異議人雖有在其所有之上開重型機車車牌上安裝
    牌架之事實，然尚未使車牌號碼達到不能辨認之程度，自不
    合於前引道路交通管理處罰條例第13條所定處罰要件。原處
    分機關疏未詳查，遽為前開裁罰，難認允當，異議人執此聲
    明異議，為有理由，自應由本院將原處分撤銷，並諭知異議
    人不罰。
六、依道路交通管理處罰條例第87條第2 項，道路交通事件處理
    辦法第19條前段，裁定如主文。
中    華    民    國    100    年    5    月    23    日
                  交通法庭法  官  陳蒨儀
上正本證明與原本無異。
如不服本裁定，應於裁定送達後5日內向本院提出抗告狀（應附
繕本）。
                          書記官  呂慧娟
中    華    民    國   100    年    5     月    23    日